臺灣高等法院高雄分院刑事判決　　　　　　　　　九十一年度上訴字第一七一二號
　　上　訴　人
　　即　被　告　 丙○○
　　　　　　　　 甲○○
　　共 同 指 定
　　辯　 護　人　本院公設辯護人
右上訴人等因傷害致死案件，不服臺灣屏東地方法院九十一年度訴字第四一七號中華
民國九十一年九月十七日第一審判決（起訴案號：臺灣屏東地方法院檢察署九十年度
偵字第六四五○號），提起上訴，本院判決如左：
    主  文
上訴駁回。
    事  實
一、丙○○、甲○○、黃鴻修與林勝裕（黃鴻修、林勝裕經檢察官另為不起訴處分）
    於民國（下同）九十年九月九日凌晨零時三十分許，在屏東縣枋寮鄉○○路綠海
    山碳烤店旁之某不知名碳烤店飲酒，丙○○如廁時發現其友人王憲隆在綠海山碳
    烤店內，與藍懷得同桌之張志成發生衝突，丙○○隨即夥同甲○○、黃鴻修與林
    勝裕，共同前往助勢，到達綠海山碳烤店時，見藍懷得同桌之人中，有人辱罵三
    字經，四人因而追打該桌之人，藍懷得及同桌之周建華等人見狀紛紛逃離，丙○
    ○等人見狀，即分由黃鴻修、林勝裕追打周建華，丙○○、甲○○則追打藍懷得
    ，而丙○○、甲○○客觀上可預見如以拳頭毆擊人體頭部，有可能造成受擊者死
    亡之結果，竟仍基於普通傷害之犯意，以拳頭往藍懷得之身體、頭部揮打，致藍
    懷得受有身體外表前額三處最大者約三乘二公分瘀傷且同位置之頭皮下有數個血
    腫、右眼眶一個六乘三點五公分瘀傷、鼻樑兩側近內眼角未逾三乘二公分瘀傷、
    下唇右側二乘一公分瘀傷、大腦重度水腫並具腦疝、左側第五肋骨骨折、左側第
    三、四及第六助間後側具肋間出血、左肺挫傷、左小腿六乘五公分瘀傷、頭頸部
    除前述血腫外具明顯水腫並有腦疝現象等傷害，藍懷得並因而倒臥於碳烤店旁之
    鐵橋上失去意識，周建華等旋將藍懷得於同日凌晨一時送至枋寮醫院，惟藍懷得
    因頭部鈍傷合併大腦重度浮腫及腦疝到院時即已死亡，嗣九十年九月十日下午十
    三時丙○○、甲○○於犯罪未被發覺前，向屏東縣警察局枋寮分局自首而接受裁
    判。
二、案經乙○○訴由屏東縣警察局枋寮分局報請台灣屏東地方法院檢察署檢察官偵查
    起訴。
    理  由
一、右揭事實，業據上訴人即被告丙○○、甲○○坦承不諱，核與證人黃鴻修、林勝
    裕、王憲隆、張志成、江彥彬、周建華、宋進仲、姚明志證述內容互核相符。又
    被害人藍懷得確因被毆打導致受有身體外表前額三處最大者約三乘二公分瘀傷，
    且同位置之頭皮下有數個血腫、右眼眶一個六乘三點五公分瘀傷、鼻樑兩側近內
    眼角未逾三乘二公分瘀傷、下唇右側二乘一公分瘀傷、大腦重度水腫並具腦疝、
    左側第五肋骨骨折、左側第三、四及第六助間後側具肋間出血、左肺挫傷、左小
    腿六乘五公分瘀傷，頭頸部除前述血腫外具明顯水腫並有腦疝現象等傷害，嗣於
    九十年九月九日凌晨一時送至枋寮醫院時因頭部鈍傷合併大腦重度浮腫及腦疝即
    已死亡等情，此業經台灣屏東地方法院檢察署檢察官督同法醫相驗、解剖並鑑定
    死因屬實，製有相驗筆錄、解剖筆錄、相驗屍體證明書、驗斷書及法務部法醫研
    究所九十年法醫所醫鑑字第一一九○號在卷可憑，足見被害人藍懷得確係遭被告
    丙○○、甲○○擊中頭部致死，被告丙○○、甲○○其傷害行為與被害人死亡間
    ，具有相當因果關係應可認定。
二、本件被告丙○○、甲○○案發生之時並無前科，且僅係因酒後細故口角致生本案
    ，又觀諸死者藍懷得雖全身傷勢多處，然多係瘀血傷，並無出血性外傷，亦無多
    處骨折傷，依當時情勢觀之，若有殺人意思，必會重擊頭頸臉部、胸腹部等脆弱
    處，造成頭顱骨折或外傷性出血，是依此情況證據，足見被告二人下手非重，亦
    未特別瞄準要害下手，並未顯現其等有何殺人或重傷害之犯意。又按因犯罪致發
    生一定之結果而有加重其刑之規定者，如行為人不能預見其發生時，不適用之，
    刑法第十七條定有明文。再者，所謂能否預見，係指行為人對加重結果之發生有
    預見之可能為已足，而且能預見係以客觀上情形而言，與主觀上有無預見之情形
    不同，若主觀上有所預見，而結果之發生不違背其本意時，則屬故意之範圍，最
    高法院六十一年台上字第二八九號判例要旨可資參照。本件被害人藍懷得死亡原
    因主要緣於頭部遭受攻擊致頭部鈍傷合併大腦重度浮腫及腦疝，就毆擊被害人頭
    部行為觀察，被告等客觀上不難判斷有致人體死亡結果可能之預見，是就該死亡
    之結果，自應負其罪責。綜上所述，本件事證明確，被告丙○○、甲○○右揭傷
    害致死之犯行堪以認定。
三、核被告丙○○、甲○○所為，均係犯刑法第二百七十七條第二項前段之傷害致死
    罪。被告二人有犯意之聯絡，行為之分擔，均為共同正犯。被告丙○○、甲○○
    在犯罪未被發覺前，向屏東縣警察局枋寮分局警方自首而接受裁判，業經屏東縣
    警察局枋寮分局警員方基安於原審證述明確，應依刑法第六十二條規定減輕其刑
    。
四、原審以被告二人所犯傷害致死罪證明確，適用刑法第二十八條、第二百七十七條
    第二項前段、第六十二條規定，審酌被告丙○○、甲○○未有前科紀錄，此有臺
    灣高等法院被告全國前案紀錄表及臺灣屏東地方法院檢察署刑案資料查註紀錄表
    各一份在卷可參，素行良好，其犯罪動機、目的尚非嚴重，已與被害人家屬達成
    民事損害賠償之和解，並提前償還所有和解金額，此有告訴人乙○○聲請狀一紙
    可按，犯後坦承犯行態度良好等一切情狀，從輕各量處有期徒刑四年。原判決認
    事用法核無違誤，量刑亦稱妥適，被告二人上訴意旨徒以原審量刑過重而均指摘
    原判決不當，為無理由，均應予駁回。
據上論結，應依刑事訴訟法第三百六十八條，判決如主文。
本案經檢察官方娜蓉到庭執行職務。
中    華    民    國      九十一      年      十一      月     二十九   日
                              臺灣高等法院高雄分院刑事第一庭
                                  審判長法官  曾永宗
                                        法官  郭玫利
                                        法官  邱永貴
右正本證明與原本無異。
如不服本判決應於收受本判決後十日內向本院提出上訴書狀，其未述上訴理由者，
並得於提起上訴後十日內向本院補提理由書狀（均須按他造當事人之人數附繕本)「
切勿逕送上級法院」。
                                      書記官  梁雅華
中    華    民    國      九十一      年      十一      月     二十九   日
附錄：本判決論罪科刑法條：
刑法第二百七十七條第一項、第二項前段
傷害人之身體或健康者，處三年以下有期徒刑，拘役或一千元以下罰金。
犯前項之罪，因而致人於死者，處無期徒刑或七年以上有期徒刑，致重傷者，處三年
以上、十年以下有期徒刑。
